臺灣士林地方法院民事判決　　　　　　　100年度訴字第337號
原　　　告　施家榛原名施靜宜.
訴訟代理人　簡長輝律師
被　　　告　林雅蘋即驊園行
上列當事人間返還借款等事件，本院於民國100 年7 月22日言詞
辯論終結，判決如下：
    主      文
被告應給付原告新臺幣貳拾伍萬伍仟元，及自民國九十九年九月
二日起至清償日止，按年息百分之六計算之利息。
訴訟費用由被告負擔。
本判決得假執行；但被告如以新臺幣貳拾伍萬伍仟元供擔保後，
得免為假執行。
    事實及理由
壹、程序方面：
一、按訴狀送達後，原告不得將原訴變更或追加他訴，但減縮應
    受判決事項之聲明者，請求之基礎事實同一者，不在此限，
    民事訴訟法第255 條第1 項第2 款、第3 款定有明文。查本
    件原告於民國99年11月1 日支付命令聲請狀記載：緣相對人
    向聲請人借款新台幣（下同）76萬5 千元整，所示之支票9
    紙，詎相對人至今未依約繳納等語，乃以借款為主張，並聲
    明：「相對人（即被告）應給付聲請人（即原告）76萬5 千
    元，及自99年9 月2 日起至清償日止，按年息5%計算之利息
    」，嗣經被告聲明異議，前揭支付命令之聲請視為起訴後，
    於100 年4 月8 日具狀陳稱請求權基礎為票據關係，並變更
    聲明為：「被告應給付原告25萬5 千元，及自99年9 月2 日
    起至清償日止，按年息6%計算之利息」，核原告所為請求權
    基礎之變更，乃基於同一積欠款項之社會事實，且訴訟及證
    據資料在相當程度範圍內有一體性，可互相援用，進而解決
    兩造間之紛爭，應認其請求之基礎事實同一，又原告所為訴
    之聲明金額之變更，乃減縮應受判決事項之聲明，與前揭規
    定均無不合，應予准許。
貳、實體方面
一、原告主張：被告及其胞姊林秋蘋因經營生意需資金，由被告
    之姐出面向原告借款，借貸款項經原告自95年2 月15日起至
    95年12月29日止陸續匯入被告個人銀行帳戶90萬9 千500 元
    ，被告開立如附件所示支票共9 紙（受款人均為原告）作為
    擔保，詎原告均於99年9 月2 日提示支票後，編號1 至6之
    支票遭付款人以發票日期已滿1 年為由、編號7 至9 之支票
    以存款不足及拒絕往來戶為由，拒絕付款，原告原執如附件
    所示支票及退票理由單向鈞院聲請核發支付命令，經被告聲
    明異議，前揭支付命令之聲請視為起訴，爰僅就編號7 至9
    之支票，依票據之法律關係，請求被告給付票款25萬5 千元
    ，及自99年9 月2 日起至清償日止，按年息6%計算之利息等
    語。聲明：如主文所示。
二、被告則以：伊與原告素未謀面，並無實質上金錢往來，原告
    主張與伊之間因借款而取得支票，伊依票據法第13條反面解
    釋為人之抗辯，即主張基礎關係不存在，自應由原告就雙方
    間消費借貸關係有效成立之積極事實，負舉證責任；如附件
    所示支票上之印章是伊的，因當初伊姐姐用伊名義開了驊園
    行這家店，伊同意伊姐姐可以使用伊之印章，伊將存摺、印
    章及帳戶資料都交給伊姐姐，伊現在也找不到伊姐姐等語，
    資為置辯。聲明：原告之訴駁回。
三、原告主張被告簽發如附件所示支票作為向原告借款之擔保，
    原告已依約交付借貸款項，惟屆期提示編號7 至9 之支票未
    獲清償，而依票據之法律關係，請求被告給付票款25萬5 千
    元，及自99年9 月2 日起至清償日止，按年息6%計算之利息
    等情，業據提出被告不爭執真正之支票及退票理由單為證，
    被告則以原告持有支票欠缺原因關係為由提出抗辯。本件兩
    造爭點厥為：原告得否依票據之法律關係請求被告給付票款
    ？茲論述如下：
(一)、按在票據上簽名者，應依票上所載文義負責；發票人應照支
    票文義擔保支票之支付；又執票人向支票債務人行使追索權
    時，得請求自為付款提示日起之利息，如無約定利率者，依
    年利6 釐計算，票據法第5 條第1 項、第126 條、第133 條
    分別定有明文。次按票據固為無因證券，票據債務人不得以
    自己與發票人或執票人前手間所存之抗辯事由，對抗執票人
    ，然發票人要非不得以自己與執票人間所存之抗辯事由對抗
    執票人，此觀票據法第13條本文自明（最高法院27年滬上字
    第97號、46年臺上字第1835號判例意旨參照）。
(二)、原告主張被告簽發如附件編號7 至9 之支票作為向原告借款
    之擔保，被告與原告分別係支票之發票人與受款人，則被告
    否認其與原告間有消費借貸之原因關係存在，揆諸前揭說明
    ，應由原告就該事實負舉證責任。查原告就其業交付借貸款
    項予被告乙節，提出被告不爭執真正之存入憑條、被告帳戶
    之歷史交易明細表等件為證，顯示原告確有將款項匯入被告
    帳戶；而被告林雅蘋自承同意其姐以其名義開立驊園行、使
    用其印章及銀行帳戶資料，自已授權其姐代其借款、簽發票
    據及收受款項，原告主張與被告間有消費借貸關係存在而取
    得如附件編號7 至9 之支票，自屬有據，至被告實際上是否
    拿到借貸款項，乃被告與其姐內部關係之問題，不能因而對
    原告主張雙方間無消費借貸關係存在。本件被告所辯洵無足
    採，應依票據文義負票據責任。
(三)、從而，原告主張依票據之法律關係，訴請被告給付如附表所
    示編號7 至9 之支票票款，及均自提示日即99年9 月2 日起
    至清償日止，按年息6 ％計算之法定遲延利息，即無不合，
    應予准許。
四、綜上，原告本於票據之法律關係，請求被告給付如主文所示
    之金額，為有理由，應予准許。又本件為所命給付金額未逾
    50萬元之判決，應依民事訴訟法第389 條第1 項第5 款職權
    宣告假執行，並依同法第392 條第2 項，依職權為被告預供
    擔保，得免為假執行之宣告。
五、據上論結，本件原告之訴為有理由，依民事訴訟法第78條、
    第389 條第1 項第5 款、第392 條第2 項，判決如主文。
中    華    民    國   100    年    7     月    29    日
                  民事第一庭  法  官  孫曉青
以上正本係照原本作成。
如對本判決上訴，應於判決送達後20日內向本院提出上訴狀。
中    華    民    國   100    年    8     月     3    日
                              書記官  詹佳佩